臺灣高等法院臺南分院刑事裁定　　　　　　九十四年度毒抗字第二五號　　　　Ｇ
　　　抗　告　人
　　　即　被　告　甲　○　○
右抗告人因觀察、勒戒案件，不服臺灣臺南地方法院九十三年度毒聲字第一一六號
中華民國九十三年十二月三十日所為之裁定（臺灣臺南地方法院檢察署九十三年度聲
觀字第七八一號），提起抗告，本院裁定如左：
      主      文
原裁定撤銷，發回臺灣臺南地方法院。
      理      由
一、抗告意旨略謂：抗告人於警詢之自白並不實在，因抗告人正值假釋期間，每三個
    月均須向觀護人報到並採尿，於民國（下同）九十三年九月初向觀護人報到，且
    接受採尿檢驗，經送驗結果，並未呈毒品陽性反應，此可向觀護人查證，雖警方
    於九十三年十一月二日所採集抗告人之尿液，經送台南縣衛生局檢驗結果，呈嗎
    咖陽性反應，惟抗告人罹有精神官能性憂鬱症，自九十三年七、八月間即持續於
    財團法人奇美醫院精神科接受治療，此有診斷證明書乙紙可按，因接受治療期間
    ，抗告人均須依照醫囑服用藥物，該藥物復將造成尿液檢驗呈毒品陽性反應，請
    向財團法人奇美醫院調取抗告人之病歷可證，故抗告人之尿液檢驗呈毒品陽性反
    應，應係服用精神疾病之藥物所造成；再者，抗告人之尿液究係服用藥物所致，
    抑施用毒品所致，可透過精密檢驗儀器之台北榮民總醫院予以檢驗，以明抗告人
    並未施用毒品，為此提起抗告，請求撤銷裁定等語。
二、原裁定意旨略以：抗告人基於概括犯意，自九十三年九月初某日起至同年十月三
    十一日止，連續在臺南縣永康市○○街一六三巷五號住處施用第一級毒品海洛因
    ，嗣經警於九十三年十一月二日上午十一時許，持法院所核發之搜索票至上開處
    所搜索，並經其同意採集尿液送檢驗結果呈嗎啡陽性反應之事實，業經抗告人坦
    承不諱，並有台南縣衛生局尿液檢驗成績書附卷可稽，經臺灣臺南地方法院檢察
    署檢察官聲請，爰依毒品危害防制條例第二十條第一項，及觀察勒戒處分執行條
    例第三條第一項規定，裁定將抗告人送勒戒處所觀察、勒戒等語，固非無見。
三、按刑事訴訟法第四百十三條前段規定，抗告法院認為抗告有理由者，應以裁定將
    原裁定撤銷。茲本件臺灣臺南地方法院檢察署檢察官之聲請，係以抗告人尿液送
    檢驗結果呈嗎啡陽性反應，並經其於警詢時自白為論據，然查：
（一）煙毒檢驗之步驟主要分為「篩檢」與「確認」，煙毒篩檢的試藥包括「ＴＯＸ
      Ｉ－ＬＡＢ」、「ＴＤＸ」：：：等，這些篩檢方法都可能有干擾因素，造成
      「假陽性反應」，亦即會有服用海洛因（嗎啡）以外的藥，惟尿液中卻出現嗎
      啡陽性反應的情形，易言之，除去人為因素外，這些篩檢方法仍有一些發生錯
      誤的情形（包括假陽性和假陰性），須用【氣相層析質譜儀（ＧＣ／ＭＳ）分
      析法】確認，否則無法【完全排除】偽陽性之干擾（法務部調查局八十五年九
      月二十六日八五發技（一）字第八五一一四九五二號函存檔參照）。亦即經過
      氣相層析質譜儀（ＧＣ／ＭＳ）分析法確認之後，始不會有誤認之情況發生。
（二）本件抗告人之尿液送檢驗結果雖呈嗎啡陽性反應，然該尿液僅經台南縣衛生局
      以免疫分析法、薄層層析法檢驗，並未經氣相層析質譜儀（ＧＣ／ＭＳ）分析
      法確認，此觀該尿液檢驗成績書備註欄記載：其對「嗎啡檢驗方法及其最低檢
      出濃度：免疫分析法ＤＲＩ（300ng/ml）、薄層分析法ＴＯＸＩ－ＬＡＢ（30
      0ng/ml）」可按可證（見警卷第十三頁），上開檢驗方式雖有其一定之可信度
      ，然未以氣相層析質譜儀（ＧＣ／ＭＳ）分析法確認，如前所述，則不能完全
      排除偽陽性之干擾；是本件實有再調查予以釐清之必要。
（三）又被告之自白，不得作為有罪判決之唯一證據，仍應調查其他必要之證據，以
      察其是否與事實相符，為刑事訴訟法第一百五十六條第二項之規定。茲抗告人
      固於警詢曾供述：其自九十三年九月初起即有施用第一級毒品之犯行等語（見
      警卷第三頁），然其既辯稱：其正值假釋期間，於九十三年九月初曾向觀護人
      報到，經採尿送驗結果並無毒品陽性反應云云。經查其目前確屬在假釋期間，
      有台灣高等法院被告全國前案紀錄表附卷可稽；是其假釋期間，有無於九十三
      年九月初向觀護人依時報到，並接受尿液檢測，其檢驗之結果如何，亦攸關抗
      告人有無自九十三年九月初起即有施用毒品犯行之認定，為求慎重及發現真實
      ，宜有再予以審酌調查明之必要。
（四）另抗告人因罹患精神官能性憂鬱症，有至財團法人奇美醫院精神科治療，此有
      該院九十四年一月十四日所出具之診斷證明書附卷可稽，是其服用該院藥物可
      否會導致驗出毒品陽性反應，亦關係抗告人有無施用毒品之認定，自有一併予
      以查明之必要。
四、綜上所述，本件原審逕為抗告人令入勒戒處所觀察、勒戒之裁定，尚有上開須審
    酌及調查之處，抗告意旨執以指摘原裁定不當，難謂全無理由，爰將原裁定予以
    撤銷，發回原審法院，更為調查另為妥適之裁定。
據上論結，應依刑事訴訟法第四百十三條前段，裁定如主文。
中    華    民    國      九十四      年      一      月      卅一      日
                                  臺灣高等法院臺南分院刑事第一庭
                                      審判長法官  黃    崑    宗
                法官  蔡    長    林
                                            法官  田    平    安
右正本證明與原本無異。
不得再抗告。
                                      法院書記官  劉    岳    文
中    華    民    國      九十四      年      二      月      一        日
